臺灣高雄地方法院刑事判決　　　　　　　99年度易字第1956號
公　訴　人　臺灣高雄地方法院檢察署檢察官
被　　　告　馮江立
上列被告因竊盜案件，經檢察官提起公訴（99年度偵字第17829
號），本院判決如下：
    主  文
馮江立無罪。
    理  由
壹、公訴意旨略以：被告馮江立於民國99年1 月1 日22時許，在
    高雄縣鳥松鄉○○村○○路17巷98號前，意圖為自己不法之
    所有，持自備之鑰匙1 支，啟動車牌號碼0585-TE 號自小客
    車（該自小客車係車主李光耀交由趙子芳修理並代為出售，
    價值約新台幣《下同》2 、3 萬元）電門，得手後即駛離現
    場，供己代步之用。嗣於同年1 月7 日22時許，其駕駛上開
    自小客車，行經高雄縣鳥松鄉○○路383 之1 號前時，為警
    查獲使用註銷牌照行駛道路，並當場扣得上開自小客車1 輛
    （業已發還所有人李光耀）、鑰匙1 支等物，始知悉上情。
    因認被告涉犯刑法第320 條第1 項之竊盜罪嫌。
貳、按犯罪事實應依證據認定之，無證據不得認定犯罪事實，刑
    事訴訟法第154 條第2 項定有明文。而檢察官就被告犯罪事
    實，應負舉證責任，並指出證明方法，故檢察官對於起訴犯
    罪事實，應負提出證據及說服之實質舉證責任。倘所提證據
    ，不足為被告有罪積極證明，或其指出證明之方法，無從說
    服法院以形成被告有罪心證，基於無罪推定原則，自應諭知
    被告無罪判決。告訴人之告訴，係以使被告受刑事追訴為目
    的，其指訴是否與事實相符，仍應調查其他證據，以資審認
    ，必被害人所述被害情形，無瑕疵可擊，且就其他方面調查
    ，又與事實相符，始足據為有罪判決基礎。又認定不利於被
    告之事實，須依積極證據，苟積極證據不足為不利於被告事
    實之認定時，即應為有利於被告之認定，更不必有何有利之
    證據（最高法院92年台上字第128 號判例、30年上字第816
    號判例、81年度台上字第3539號判決參照）。
參、證據能力：
    本判決下列所引用之下列各項證據方法之證據能力，當事人
    於本院準備程序、審判期日均未予爭執，且迄至言詞辯論終
    結前亦未再聲明異議，本院審酌該等言詞陳述及書面陳述作
    成時之情況，並無違法、不當、顯不可信等不宜作為證據之
    情事，依刑事訴訟法第159 條之5 第2 項之規定，自得作為
    證據。
肆、公訴人認被告涉犯上揭罪嫌，無非係以：被告於警詢及檢
    察事務官詢問時之供述；證人林建良於警詢及檢察事務官
    詢問時之證述；證人趙子芳於警詢及檢察事務官詢問時之
    證述；高雄縣政府警察局交通隊扣押筆錄、扣押物品目錄
    表、贓物認領保管單各1 份、照片24幀、高雄縣政府警察局
    車輛協尋電腦輸入單1 紙、車輛尋獲電腦輸入單2 紙等資料
    ，為其論罪之依據。
伍、訊據被告堅詞否認有何竊盜犯行，辯稱：林建良欠我2 萬多
    元，他在98年12月時說沒有錢還我，車輛要賣給我，他之前
    已經賣給我一台車，但沒有辦法辦過戶，所以才又賣系爭車
    輛給我，第一台車後來被交通警察查獲因為沒有繳稅金，本
    案的車也是一樣沒有繳稅金，如果車子是我偷的，怎麼可能
    開了好幾天才報失竊。系爭車輛是林建良98年12月20幾號交
    給我的，當時車沒有汽油無法行駛，鑰匙是林建良所交付等
    語。經查：
一、上開車牌號碼0585-TE 號自小客車1 輛，原係車主李光耀於
    98年6 、7 月間將車輛及鑰匙交予在高雄縣鳥松鄉○○村○
    ○路17巷98號開設汽車保養廠之趙子芳，並委託趙子芳代為
    出售，交付時車況良好，可以正常發動行駛，價值約2 、3
    萬元等事實，業據證人即車主李光耀於警詢時（警卷第12至
    14頁）、證人趙子芳於警詢、檢察事務官詢問、本院審理時
    （警卷第15頁背面、偵卷第18頁、本院卷二第76頁背面、第
    77頁）證述明確，且互核相符，並有車籍查詢基本資料詳細
    畫面1 紙（警卷第31頁）附卷可考，此部分事實，洵堪認定
    。
二、被告於99年1 月7 日22時許，駕駛上開自小客車，行經高雄
    縣鳥松鄉○○路383 之1 號前時，為警查獲使用註銷牌照行
    駛道路，並當場扣得上開自小客車1 輛等事實，業據被告於
    警詢、檢察事務官詢問、本院審理時（警卷第2 頁背面、偵
    卷第18頁、本院卷二第76頁背面、第77頁）供述明確，並有
    高雄縣政府警察局執行交通違規移置保管車輛收據及領車通
    知單（編號：NO064854）、高雄縣政府警察局舉發違反道路
    交通管理事件通知單（高警交字第N00000000 號）各1 紙影
    本及照片24幀（警卷第22至30頁）在卷可參，此部分事實，
    亦堪認定。
三、證人趙子芳於警詢、檢察事務官詢問及本院審理時均證述：
    車主李光耀寄售時，該自小客車還有一些油和電，有時伊會
    開，直到開到沒有油、電之後才停放於保養廠外面，該車既
    沒有油又沒有電，無法發動行駛等語（警卷第15至16頁、偵
    卷第17至18頁、本院卷二第12頁背面、第14頁背面），證人
    林建良於警詢、檢察事務官詢問及本院審理時亦證述：車是
    老闆趙子芳於案發前二、三個月以上開過來，有在注意車輛
    是否正常保管中，該車沒有電也沒有油，車不見前是停在保
    養廠外面馬路旁邊等語（警卷第18頁、偵卷第19頁、本院卷
    二第4 頁背面至第11頁），依證人趙子芳、林建良所言觀之
    ，車牌號碼0585-TE 號自小客車於遭竊前係無油、無電之狀
    態，核與被告所辯車輛無油一情相符，依常情，若被告竊車
    用意在取得代步車輛，何以竊取一無油、無電不適合行駛之
    車輛，縱被告於竊車前不知該車無油、無電，最遲於竊車時
    亦應已知，何需執意竊取，自可放棄該車，再另尋行竊目標
    。
四、證人林建良於本院審理時另證述：被告為警攔查並查扣車輛
    當天即已打電話通知，被告詢問該如何處理，他告知沒有他
    的事等語（本院卷二第73頁），證人林建良於檢察事務官詢
    問及本院審理時也坦承發送卷附照片中之簡訊給被告（偵卷
    第18、40頁），而卷附簡訊內容如下：「接到0000000000電
    話就是我老闆打的你要說的好聽點說一定會處理拜託他給你
    機會別報案還有當初要開車前有問過我我說沒電沒油沒有不
    能開也不可以開」、「要說原本車子要開個一二天就會開回
    來沒想到遇到臨檢就被扣押了」、「要工作了回電！還有車
    子的事可以喬不會要你賠十幾萬那麼多也是要你出來講清楚
    而且我有責任會和你一起處理只要有處理不會告你的。」、
    「我老闆說一開始你就全推給我和我說會一起私下合（應係
    「和」字誤載）解處理，你卻跟我老闆說要告去告二邊你都
    推而且又說你都有錄音和保留我傳的簡訊反正盡快來找我當
    面看怎樣解決。」（偵卷第26、27頁），依證人林建良所言
    及所傳給被告之簡訊內容觀之，證人林建良於被告遭臨檢查
    扣車輛當天即99年1 月7 日22時後不久已接獲被告電話通知
    ，並以簡訊與被告商討如何處理，如證人林建良與被告駛走
    上開自小客車一事無關，被告何以在車輛為警攔檢查扣後即
    通知證人林建良，顯見證人林建良對被告駕駛上開自小客車
    早已知情。
五、證人趙子芳於本院審理時、證人林建良於警詢、檢察事務官
    詢問及本院審理時均證稱扣案鑰匙非車主李光耀交付之鑰匙
    ，李光耀交付之鑰匙已不知在何處等語（警卷第18頁、偵卷
    第4 頁、本院卷二第74頁背面、第77頁），然依卷附照片24
    幀（警卷第22至30頁）觀之，相片係被告為警攔查當天車輛
    遭移置保管前交通警察所拍攝，當時鑰匙孔並無破壞痕跡，
    鑰匙孔上插有1 支鑰匙，鑰匙上配有「壯龍鎖印店0000000
    」字樣之塑膠牌，而該車原停放地為高雄縣鳥松鄉○○村○
    ○路17巷98號前，為警查獲地點為高雄縣鳥松鄉○○路383
    之1 號前，顯見為警攔檢前被告係使用扣案鑰匙駕駛車輛，
    且該扣案鑰匙確可用以發動車輛。如依證人趙子芳、林建良
    所述，車主李光耀交付之鑰匙已不知所蹤，被告所使用之扣
    案鑰匙又非李光耀交付之鑰匙，如無人交付該扣案鑰匙，被
    告如何於無鑰匙又不破壞鑰匙孔之情形下發動車輛，顯與一
    般自小客車遭竊之情節不符，被告辯稱扣案鑰匙係證人林建
    良交付一情，尚堪採信。
六、綜前所述，公訴人所舉前開證據，僅得認被告曾駕駛上開自
    小客車，然因證人林建良所稱未曾將自小客車交予被告一情
    尚難加以盡信，被告前揭所辯，尚非不可採信，其間既有合
    理懷疑存在，無法達到確信其為真實之程度，依法當不得遽
    為不利於被告之認定。此外復查無其他積極證據足供證明被
    告確有公訴人所指犯行，揆諸上開判例意旨及說明，即應為
    被告無罪之諭知。
據上論斷，應依刑事訴訟法第301條第1項，判決如主文。
本案經檢察官李宜穎到庭執行職務。
中    華    民    國   100    年    1     月    7     日
                  刑事第七庭  法  官  廖華君
以上正本證明與原本無異。
如不服本判決應於收受本判決後10日內向本院提出上訴書狀，並
應敘述具體理由；如未敘述上訴理由者，應於上訴期間屆滿後20
日內向本院補提理由書( 均須按他造當事人之人數附繕本) 「切
勿逕送上級法院」。
中    華    民    國   100    年    1     月    7     日
                              書記官  許珈綺